【裁判字號】    90,自,2
【裁判日期】    900430
【裁判案由】    詐欺等
【裁判全文】
臺灣臺南地方法院刑事判決                                九十年度自字第二號
    自  訴  人  甲○○
    自訴代理人  翁秋銘律師
    被      告  乙○○
右列被告因詐欺等案件，經自訴人提起自訴，本院判決如左：
    主  文
乙○○意圖為自己不法之所有，以詐術使人將本人之物交付，處有期徒刑拾月。
    事  實
一、乙○○係甲○○之子王俊賢之友人，竟意圖為自己不法之所有，於民國（下同）
    八十九年六、七月間，攜帶其所有坐落台南縣安定鄉港子尾第七一一之四號及其
    上建物第一一八號之土地暨建物所有權狀至甲○○位於台南縣安定鄉港南村一Ｏ
    Ｏ號住所，向甲○○詐稱因其先前向農會借款之利息過高，擬向他銀行辦理抵押
    以求低利借貸，因此需錢周轉數日，且願將前開土地暨建物所有權狀交予甲○○
    收執，並書立借據一張，使王添陷於錯誤，誤信其有償債能力，而交付新台幣（
    下同）一百三十萬元予陳庚瑞，嗣經甲○○多次催討無著後，詎料陳庚瑞竟未免
    前開土地暨建物遭強制執行，在八十九年十月二十日，甲○○向本院就前開債權
    聲請發支付命令確定後，竟於八十九年十月二十四日前開土地暨建物將受強制執
    行之際，以變更該土地暨建物之名義予郭添寶，且同時就該土地暨建物設定自己
    為抵押權人之方式，而處分其所有財產，嗣後甲○○持該支付命令向地政事務所
    聲請前開土地暨建物謄本時，欲聲請就該財產為強制執行時，無法求償，始得悉
    上情。
二、案經被害人甲○○提起自訴。
    理  由
一、訊據被告固承認其確於前揭時地向自訴人甲○○借貸一百三十萬元，且言明經周
    轉後，於數天後即予歸還，惟辯以：伊有付利息錢給王俊賢，本金部分則希望能
    分期攤還，至於土地暨建物確實是因為積欠郭添寶債務，所以過戶給他償債云云
    。惟查：
（一）被告向甲○○貸借前開金額時，即有詐欺之意圖，此觀諸被告當時即已無力支
      付利息乙節即可得知，此業據證人王俊賢於本院審理中證述：被告去家裡借錢
      時，伊也在場，伊根本沒有收利息九萬元等語（參見本院九十年三月二十一日
      訊問筆錄）明確在卷，且衡諸常情，被告既於成立借貸時，有書立借據，則其
      當場若確有支付利息，為何不一併交予在場之自訴人，何需由多此一舉由在場
      之王俊賢轉交？且為何不將交付利息一事同時在書立借據時一併敘明？足見被
      告辯稱伊有還利息乙節，顯與常情有違而不可採信。
（二）次查，被告竟在自訴人取得之支付命令數天後，即刻將其所有前開土地暨建物
      變更登記為郭添寶所有，且為免郭添寶屆時不同意返還該土地暨建物時，能有
      制衡之道，遂於辦理過戶登記時，同時於該土地暨建物上設定抵押權予己，有
      該土地暨建物之登記謄本（八十九年十二月十三日）附卷足資佐憑，此衡諸常
      情，實與被告辯稱將該財產過戶以便抵償積欠郭添寶之債務一事相矛盾，而與
      常情有違，是被告僅空言其並非為損害甲○○之債權而脫產云云，且又無法提
      出其積欠郭添寶之相關債權證明，供本院調查，是被告前開所辯實無足憑採，
      其處分財產確為避免遭強制執行，以保全其先前所詐欺之金錢乙節，堪以認定
      ，應予依法論科。
二、核被告乙○○所為係犯刑法第三百三十九條第一項之詐欺取財罪及同法第三百五
    十六條之損害債權罪。被告損害債權之目的即在於保全其詐欺所得之一百三十萬
    元，所犯上開二罪，有方法結果之牽連關係，應從一重之詐欺取財罪論處。爰審
    酌被告與自訴人之子係好友，竟明知自訴人僅有存款一百餘萬元而仍以不法手段
    騙取，及犯後仍未能坦承犯行，且未償還分文等一切情狀，量處如主文所示之刑
    ，以示懲儆。
據上論斷，應依刑事訴訟法第二百九十九條第一項前段、刑法第三百三十九條第一項
、第三百五十六條、第五十五條，罰金罰鍰提高標準條例第一條前段，判決如主文。
中    華    民    國      九十      年     四     月        三十        日
                                  臺灣臺南地方法院刑事第五庭
                                          法  官  謝  家  宜
右正本證明與原本無異。
如不服本判決，應於判決送達後十日內，向本院提出上訴狀。
                                          書記官  魏  芝  雯
中    華    民    國      九十      年     四     月        三十        日
附錄法條：
中華民國刑法第三百三十九條第一項：
意圖為自己或第三人不法之所有，以詐術使人將本人或第三人之物交付者，處五年以
下有期徒刑、拘役或科或併科一千元以下罰金。
中華民國刑法第三百五十六條：
債務人於將受強制執行之際，意圖損害債權人之債權，而毀壞、處分或隱匿其財產者
，處二年以下有期徒刑、拘役或五百元以下罰金。


司法院資訊處製作；財團法人民間司法改革基金會備份。
